臺灣臺中地方法院刑事判決
111年度重訴字第1268號
公  訴  人  臺灣臺中地方檢察署檢察官
被      告  魏倖鋒




選任辯護人  黃秀蘭律師（法扶律師）
上列被告因違反槍砲彈藥刀械管制條例案件，經檢察官提起公訴
（111年度偵字第6897、14045號），本院判決如下：
    主    文
魏倖鋒犯非法製造可發射子彈具殺傷力之槍枝罪，累犯，處有期
徒刑參年貳月，併科罰金新臺幣伍萬元，罰金如易服勞役，以新
臺幣壹仟元折算壹日。扣案如附表一編號7至20號及附表二編號1
至3號所示之物均沒收。
    犯罪事實
一、魏倖鋒明知可發射子彈具有殺傷力之槍枝及子彈，均為槍砲
    彈藥刀械管制條例所列管之物品，未經主管機關許可，不得
    製造、持有，竟未經許可，基於製造可發射子彈具有殺傷力
    之槍枝、製造非制式子彈及持有制式子彈之犯意，於民國10
    9年1月間某日，在臺中市東區自由路附近二手市場內，以新
    臺幣（下同）2萬元購得未貫通之鐵製槍管玩具手槍1枝、金
    屬彈殼200顆及底火數盒，並附贈制式子彈12顆而未經許可
    持有，隨後於同年1至2月間某期間，在臺中市○區○○路000巷
    0○0號3樓住處內，使用如附表一編號7至18號所示工具，製
    造完成擊發功能正常，可供擊發適用子彈之具殺傷力之改造
    非制式手槍1枝（槍枝管制編號：0000000000號），及於同
    年2月至3月間某日，在同處所，以附表一編號19、20號所示
    火藥填充金屬彈殼及裝置底火帽之方式，製造具殺傷力之非
    制式子彈38顆，而無故持有之。魏倖鋒製造完成上開槍、彈
    後，於同年3月間某日，駕駛不詳車輛，沿第74號快速道路
    ，由霧峰方向往臺中市方向行駛，於樂業路交流道附近，開
    啟車輛天窗，朝空中試射前開非制式子彈10顆。嗣於附表一
    所示時間，經警持本院核發之搜索票，在附表一所示地點執
    行搜索關於魏倖鋒違反毒品危害防制條例案件之相關物品，
    於執行搜索員警發覺其製造槍彈及持有制式子彈等犯行前，
    主動告知執行搜索之員警前開犯行後，警方即於附表一、二
    所示時、地，扣得附表一、二所示物品，始悉上情。
二、案經臺中市政府警察局清水分局報告臺灣臺中地方檢察署檢
    察官偵查起訴。
    理    由
一、證據能力之說明：
  ㈠按被告以外之人於審判外之言詞或書面陳述，除法律有規定
    者外，不得作為證據，刑事訴訟法第159條第1項固有明文。
    惟被告以外之人於審判外之陳述，雖不符同法第159條之1至
    第159條之4之規定，而經當事人於審判程序同意作為證據，
    法院審酌該言詞陳述或書面陳述作成時之情況，認為適當者
    ，亦得為證據，同法第159條之5第1項亦有明文。本判決以
    下所引用被告以外之人於審判外之言詞或書面陳述，對被告
    魏倖鋒而言，性質上屬傳聞證據，且被告已知悉有刑事訴訟
    法第159條第1項之情形，惟被告及其選任辯護人於本院均表
    示同意作為證據，本院審酌上開證據作成時之情況,尚無違
    法取證或不當之情形，以之作為證據應屬適當，依刑事訴訟
    法第159條之5第1項規定，應認本案後述所引之傳聞證據，
    有證據能力。
  ㈡傳聞法則乃對於被告以外之人於審判外之言詞或書面陳述而
    為之規範。本判決以下引用之非供述證據，無刑事訴訟法第
    159條第1項規定傳聞法則之適用，因與本案待證事實且有關
    聯性，且無證據證明係公務員違法取得之物，依法自得作為
    證據。
二、上揭犯罪事實，業據被告於警詢、偵訊及本院審理時均坦承
    不諱，並有槍枝初步檢視照片8張、臺中市政府警察局槍枝
    性能檢測報告書及內政部警政署刑事警察局111年4月26日刑
    鑑字第1110036454號鑑定書在卷可稽，復有如附表一編號7
    至20號、附表二所示等物扣案可資佐證。又附表二所示槍、
    彈經送內政部警政署刑事警察局鑑定結果，認：「一、送鑑
    手槍1枝（槍枝管制編號0000000000），認係非制式手槍，
    由仿手槍外型製造之槍枝，組裝已貫通之金屬槍管而成，擊
    發功能正常，可供擊發適用子彈使用，認具殺傷力。二、送
    鑑子彈40顆，鑑定情形如下：㈠11顆，研判均係口徑9×19mm
    制式子彈，採樣4顆試射，均可擊發，認具殺傷力。㈡15顆，
    其中14顆，認均係非制式子彈，由口徑9mm制式空包彈組合
    直徑約8.9mm金屬彈頭而成，採樣5顆試射，均可擊發，認具
    殺傷力；餘1顆，疑判係口徑9×19mm制式子彈，經試射，可
    擊發，認具殺傷力。㈢12顆，認均係非制式子彈，由金屬彈
    殼組合直徑約8.9mm金屬彈頭而成，採樣4顆試射，均可擊發
    ，認具殺傷力。㈣1顆，認係非制式子彈，由口徑9mm制式彈
    殼加裝直徑8.9mm金屬彈頭而成，經試射，可擊發，認具殺
    傷力。㈤1顆，認係非制式子彈，由口徑9mm制式彈殼加裝直
    徑8.9mm金屬彈頭而成，經試射，可擊發，認具殺傷力。」
    ，有該局111年3月15日刑鑑字第1110023746號鑑定書在卷可
    稽，足認被告自白與事實相符，可以採信。綜上所述，本案
    事證明確，被告犯行堪以認定，應依法論科。
三、論罪科刑方面：
  ㈠按行為後法律有變更者，適用行為時之法律。但行為後之法
    律有利於行為人者，適用最有利於行為人之法律，刑法第2
    條第1項定有明文。查被告行為後，槍砲彈藥刀械管制條例
    第7條、第8條業於109年6月10日修正公布，並自同年月12日
    施行。修正前第7條第1項原規定：「未經許可，製造、販賣
    或運輸火砲、肩射武器、機關槍、衝鋒槍、卡柄槍、自動步
    槍、普通步槍、馬槍、手槍或各類砲弾、炸彈、爆裂物者，
    處無期徒刑或7年以上有期徒刑，併科新臺幣3千萬元以下罰
    金」，第8條第1項原規定：「未經許可，製造、販賣或運輸
    鋼筆槍、瓦斯槍、麻醉槍、獵槍、空氣槍或第4條第1項第1
    款所定其他可發射金屬或子彈具有殺傷力之各式槍砲者，處
    無期徒刑或5年以上有期徒刑，併科新臺幣1千萬元以下罰金
    」。修正後第7條第1項則規定：「未經許可，製造、販賣或
    運輸制式或非制式火砲、肩射武器、機關槍、衝鋒槍、卡柄
    槍、自動步槍、普通步槍、馬槍、手槍或各類砲彈、炸彈、
    爆裂物者，處無期徒刑或7年以上有期徒刑，併科新臺幣3千
    萬元以下罰金」，第8條第1項則規定：「未經許可，製造、
    販賣或運輸制式或非制式鋼筆槍、瓦斯槍、麻醉槍、獵槍、
    空氣槍或第4條第1項第1款所定其他可發射金屬或子彈具有
    殺傷力之各式槍砲者，處無期徒刑或5年以上有期徒刑，併
    科新臺幣1千萬元以下罰金」。再參諸該次修法草案總說明
    意旨可知，其修法目的在於有效遏止持「非制式槍砲」進行
    犯罪情形，認「非制式槍砲」與「制式槍砲」之罪責有一致
    之必要，故於第7條至第9條增加「制式或非制式」之構成要
    件。亦即，不分制式或非制式，凡屬第7條所列各類槍枝型
    式之槍枝而有殺傷力者，概依第7條規定處罰。準此，未經
    許可製造可發射子彈具有殺傷力之改造（非制式）槍枝之犯
    行，於修法前乃適用該條例第8條第1項規定，修法後則改依
    同條例第7條第1項規定論處。經新舊法比較結果，被告未經
    許可製造可發射子彈具有殺傷力之改造（非制式）手槍犯行
    ，於修法後應適用同條例第7條第1項規定論處，其法定刑較
    適用修正前同條例第8條第1項規定為重,並無較有利於被告
    之情形。故依刑法第2條第1項前段規定，應適用被告行為時
    即修正前槍砲彈藥刀械管制條例第8條第1項之規定論處。
  ㈡核被告所為，係犯修正前槍砲彈藥刀械管制條例第8條第1項
    之非法製造可發射子彈具殺傷力之改造手槍、同條例第12條
    第1項之非法製造非制式子彈罪及同條例第12條第4項之未經
    許可持有子彈罪。公訴意旨就未經許可製造非制式手槍部分
    ，認被告此部分所為係犯修正後槍砲彈藥刀械管制條例第7
    條第1項之罪容有未洽，惟因起訴之基本社會事實同一，並
    經本院當庭告知可能變更之罪名（見本院卷第114、124頁）
    ，而經檢察官、被告及辯護人辯論，已保障防禦權，爰依法
    變更起訴法條。
　㈢按非法製造槍砲彈藥刀械等違禁物，所侵害者為社會法益，
    如果同時製造之違禁物客體種類相同（同為手槍，或同為子
    彈，或同為爆裂物），縱令製造完成之客體有數個（如數枝
    手槍、數顆子彈、數顆爆裂物），應仍為單純一罪，不發生
    想像競合犯之問題。若同時製造二種以上不相同種類之違禁
    物客體（如同時製造手槍及子彈，或手槍及爆裂物），始有
    一行為觸犯數罪名之想像競合犯之適用（最高法院90年度台
    上字第7213號、103年度台上字第602號判決意旨參照）。是
    被告同時製造具有殺傷力之子彈38顆，因製造同種類之客體
    ，亦應論以單純一罪之非法製造子彈既遂罪。又被告非法製
    造可發射子彈具有殺傷力之槍枝後持有之低度行為及非法製
    造具殺傷力之非制式子彈後持有之低度行為，分別為其製造
    之高度行為所吸收，均不另論罪。
　㈣被告所犯非法製造可發射子彈具有殺傷力之槍枝、非法製造
    非制式子彈及非法製造制式子彈等3罪，係一行為而觸犯數
    罪名，為想像競合犯，應依刑法第55條前段規定，從一重之
    非法製造可發射子彈具有殺傷力之槍枝罪處斷。公訴意旨認
    被告所犯非法製造可發射子彈具有殺傷力之槍枝及非法製造
    非制式子彈罪應予分論併罰云云，容有誤會，並經本院於審
    判期日踐行告知程序（見本院卷第123、124頁），已能避免
    突襲性裁判，併此說明。
  ㈤按所謂「犯罪嫌疑及所犯所有罪名」，除起訴書所記載之犯
    罪事實及所犯法條外，自包含依刑事訴訟法第267條規定起
    訴效力所擴張之犯罪事實及罪名，暨法院依同法第300條規
    定變更起訴法條後之新罪名。法院就此等新增或變更之罪名
    ，則均應於其認為有新增或變更之時，隨時、但至遲應於審
    判期日前踐行告知之程序，使被告能知悉而充分行使其防禦
    權，始能避免突襲性裁判，而確保其權益（最高法院110年
    度台非字第230號判決意旨參照）。查，被告除非法製造可
    發射子彈具殺傷力之改造手槍、非法製造非制式子彈外，尚
    有未經許可持有子彈犯行，此部分與起訴部分具有想像競合
    犯之裁判上一罪關係，為起訴效力所及，法院自應併予審理
    。另本院於審判期日已就前開擴張之犯罪事實及罪名告知及
    訊問被告，使為詳細陳述，並予被告充分答辯及辯護人辯護
    之機會，有前開審判筆錄在卷（見本院卷第122至124頁），
    無礙於被告訴訟防禦權之行使，併此說明。
  ㈥再按刑法第62條規定：「對於未發覺之罪自首而受裁判者，
    得減輕其刑。但有特別規定者，依其規定。」另槍砲彈藥刀
    械管制條例第18條第1項前段規定：「犯本條例之罪自首，
    並報繳其持有之全部槍砲、彈藥、刀械者，減輕或免除其刑
    。」此2法條所稱「自首」，均以對於未發覺之罪，向有偵
    查權之機關或公務員自承犯罪，進而接受裁判為要件；後者
    並為前者之特別規定，應優先適用（最高法院106年度台上
    字第3353號判決意旨可資參照）。查，被告於警詢供稱：「
    （你為何會願意向警方坦承自己在家中改造槍枝及子彈的事
    ？）我覺得很後悔，不想再這樣子了，所以我才向警察自首
    。（你在家中當場向警方坦承槍枝及子彈之藏匿地點？）是
    的。（續上，經警方報請檢察官同意之後，你帶同警方前往
    何處取槍？）彰化市○○路0000巷00號旁的廠房。」、「槍枝
    是我主動自首。」等語甚詳；再參酌員警持本院核發之111
    年度聲搜字第227號搜索票前往被告如附表一所示處所執行
    搜索時，該搜索票上所記載之案由及應扣押物，均係關於毒
    品危害防制條例案件，而無任何關於槍砲彈藥刀械管制條例
    案件，有本院搜索票在卷，足認本件承辦警員向法院聲請搜
    索票時，僅查知被告渉嫌毒品案件，對於被告關於本案違反
    槍砲彈藥刀械管制條例之犯罪嫌疑事實是否存在及發生，尚
    無確切之根據得為合理之可疑，亦未發現製造改造手槍及子
    彈之確切證據，而被告見員警持搜索票至附表一所示地點執
    行搜索後，於被有權偵查之機關發覺前，即主動告知警員其
    所為製造槍枝、子彈及持有制式子彈等犯行，亦主動告知放
    置槍彈地點，並簽署自願搜索同意書後，帶同員警前往如附
    表二所示地點，取出如附表二所示之物，而本案卷內復無證
    據足認被告尚持有其他槍砲、彈藥，是應認被告係屬自首而
    報繳其持有之全部槍砲彈藥，有槍砲彈藥刀械管制條例第18
    條第1項前段規定之適用；惟考量被告製造槍枝、子彈之數
    量及持有制式子彈之數量，認其情節尚非極度輕微，尚不宜
    免除其刑，惟依槍砲彈藥刀械管制條例第18條第1項前段之
    規定減輕其刑（得減至3分之2）。
　㈦被告前因竊盜、搶奪及違反毒品危害防制條例等案件，分經
    本院及臺灣高等法院臺中分院判決確定，由臺灣高等法院臺
    中分院以99年度聲字第2148號裁定應執行有期徒刑6年8月，
    於105年3月17日縮短刑期假釋出監，刑期至107年8月16日屆
    滿未經撤銷，以已執行論，有臺灣高等法院被告前案紀錄表
    在卷可按。本案被告於109年2月至3月間起，製造完成可發
    射子彈具有殺傷力之槍枝、子彈及持有制式子彈，足認被告
    於上開有期徒刑執行完畢後，5年內故意再犯本案有期徒刑
    以上之罪，符合刑法第47條第1項之累犯要件。並依司法院
    釋字第775號解釋意旨，審酌被告前案均因故意犯罪受有期
    徒刑之執行，且係入監執行完畢，再犯本案犯行，又被告本
    案所為，與前案搶奪罪，均危害他人人身安全及社會秩序維
    護，影響甚鉅，因認本案被告依累犯規定加重其刑，不致生
    行為人所受的刑罰超過其所應負擔罪責的情形，爰依刑法第
    47條第1項規定，除法定本刑為無期徒刑部分，依法不得加
    重外，有期徒刑及罰金部分均應加重其刑，併先加後減之。
  ㈧又按刑法第59條規定犯罪情狀顯可憫恕，認科最低度刑仍嫌
    過重者，得酌量減輕其刑，固為法院得自由裁量之事項，然
    並非漫無限制，必須犯罪另有特殊之原因與環境，在客觀上
    足以引起一般同情，認為即予宣告法定最低度刑，猶嫌過重
    者，始有其使用；是為此項裁量減輕時，必須就被告全部犯
    罪情狀予以審酌在客觀上是否足以引起社會上一般人之同情
    而可憫恕之情形（最高法院96年度台上字第691號判決意旨
    參照）。查，被告雖於員警尚未查知其本案犯行前，向員警
    自首及配合取出如附表二所示槍、彈，並迭於偵查中及審理
    中坦承犯行，且其製造槍、彈及持有制式子彈後亦無證據可
    認其持槍彈用以另犯他罪，惟其所犯係非法製造可發射子彈
    具殺傷力之槍枝及子彈罪，且於警詢時自承：「曾經試射」
    等語，足認被告明知槍枝、子彈之危險性甚高，為政府嚴禁
    之違禁物，對社會治安之危害非輕，槍砲彈藥刀械管制條例
    所定重刑，竟仍於製造完成後攜帶外出試射擊發，對於社會
    治安顯有相當程度之危害，是依其犯罪情狀，在客觀上難認
    有何足以引起一般人同情而堪值憫恕之處，又被告經依槍砲
    彈藥刀械管制條例第18條第1項前段規定減輕其刑後，亦無
    猶嫌過重之情形，自無依刑法第59條規定酌減其刑之餘地，
    附此敘明。
  ㈨爰以行為人之責任為基礎，審酌被告明知非法製造可發射子
    彈具殺傷力之槍枝、子彈及持有制式子彈，均對社會治安危
    害甚鉅，竟恣意製造本案可發射子彈具殺傷力之槍枝、子彈
    及持有制式子彈，雖尚無造成其他公眾或他人之現實惡害，
    且未進而持所製造之槍彈犯案，然仍持以在深夜時分試射，
    對社會治安潛在之危害非輕，參以其自109年1月間起即持有
    制式子彈12顆，及於同年2月至3月某日製造本案槍、彈完成
    起，迄111年2月17日查獲為止，持有期間長達約2年，時間
    不短，於量刑時應併予評價，惟念其犯後坦承犯行，態度良
    好，及被告製造可發射子彈具殺傷力之槍枝、子彈及持有制
    式子彈之數量、犯罪動機、目的、手段及被告於本院審理時
    自稱國小畢業、從事司機工作之智識程度及生活狀況等一切
    情狀，量處如主文所示之刑，及就併科罰金部分諭知易服勞
    役之折算標準。
四、沒收部分：
  ㈠違禁物，不問屬於犯罪行為人與否，沒收之，刑法第38條第1
    項定有明文。經查，扣案如附表二編號1至3號所示具殺傷力
    之改造手槍1支、非制式子彈17顆及制式子彈7顆，均屬違禁
    物，不問屬於犯人與否，應依刑法第38條第1項規定宣告沒
    收。至於扣案如附表二編號4、5號所示經採樣試射之非制式
    子彈11顆、制式子彈5顆，經擊發後僅剩餘為彈殼、彈頭，
    已失子彈外形及功能，均非屬違禁物，均不宣告沒收。
　㈡扣案如附表一編號7至20所示等物，均為被告所有，且供其犯
    本案或犯罪預備所用之物，業據被告於本院審理時供述甚詳
    ，依刑法第38條第2項前段規定均宣告沒收。至於扣案如附
    表一編號1至6號所示等物，與本案無關，不另宣告沒收。
據上論斷，應依刑事訴訟法第299條第1項前段，判決如主文。
本案經檢察官陳佞如提起公訴，檢察官黃元亨到庭執行職務。
中　　華　　民　　國　　111 　年　　8 　　月　　30　　日
            刑事第六庭    審判長法  官  柯志民
　　　　　　　　　              法  官  戰諭威
　　　　　　　　　              法  官  蔡逸蓉
以上正本證明與原本無異。
如不服本判決應於收受判決後20日內向本院提出上訴書狀，並應
敘述具體理由；其未敘述上訴理由者，應於上訴期間屆滿後20日
內向本院補提理由書（均須按他造當事人之人數附繕本）「切勿
逕送上級法院」。
                                書記官  陳玲誼
中　　華　　民　　國　　111 　年　　8 　　月　　30　　日
附錄論罪科刑法條
修正前槍砲彈藥刀械管制條例第8條
未經許可，製造、販賣或運輸鋼筆槍、瓦斯槍、麻醉槍、獵槍、
空氣槍或第四條第一項第一款所定其他可發射金屬或子彈具有殺
傷力之各式槍砲者，處無期徒刑或五年以上有期徒刑，併科新臺
幣一千萬元以下罰金。
未經許可，轉譲、出租或出借前項所列槍枝者，處五年以上有期
徒刑，併科新臺幣一千萬元以下罰金。
意圖供自己或他人犯罪之用，而犯前二項之罪者，處無期徒刑或
七年以上有期徒刑，併科新臺幣一千萬元以下罰金。
未經許可，持有、寄藏或意圖販賣而陳列第一項所列槍枝者，處
三年以上十年以下有期徒刑，併科新臺幣七百萬元以下罰金。
第一項至第三項之未遂犯罰之。
犯第一項、第二項或第四項有關空氣槍之罪，其情節輕微者，得
減輕其刑。
槍砲彈藥刀械管制條例第12條
未經許可，製造、販賣或運輸子彈者，處一年以上七年以下有期
徒刑，併科新臺幣五百萬元以下罰金。
未經許可，轉讓、出租或出借子彈者，處六月以上五年以下有期
徒刑，併科新臺幣三百萬元以下罰金。
意圖供自己或他人犯罪之用，而犯前二項之罪者，處三年以上十
年以下有期徒刑，併科新臺幣七百萬元以下罰金。
未經許可，持有、寄藏或意圖販賣而陳列子彈者，處五年以下有
期徒刑，併科新臺幣三百萬元以下罰金。
第一項至第三項之未遂犯罰之。
附表一：警方於111年2月17日8時29分許，經警持本院核發之搜
索票，在臺中市○區○○路000巷0○0號執行搜索所扣得之物品
編號                 物品名稱及數量   1 第一級海洛因6包（總計毛重61.42公克）   2 第二級毒品甲基安非他命5包（總計毛重9.26公克）   3 大麻1包（總計毛重10.96公克）   4 手機2支   5 水車1組   6 電子磅秤1台   7 電子鑽頭1支   8 老虎鉗1支   9 銼刀1支  10 鑽頭1支  11 膛線刀1支  12 長彈簧1條  13 短彈簧3條  14 內六角螺絲1包  15 十字板手1支  16 電鑽1支  17 固定夾座1臺  18 固定夾2只  19 火藥4袋  20 底火帽1袋 
附表二：警方經被告同意，於111年2月17日10時45分許，在彰化
縣○○市○○路0000巷00號內處所執行搜索所扣得之物品
編號                 物品名稱及數量   1 非制式手槍1枝（含彈匣1個）   2 非制式子彈17顆   3 制式子彈7顆   4 非制式子彈11顆（已試射，僅餘彈殼）   5 制式子彈5顆（已試射，僅餘彈殼）